【裁判字號】    97,交易,721
【裁判日期】    980316
【裁判案由】    過失致死
【裁判全文】
臺灣臺中地方法院刑事判決             97年度交易字第721號
公  訴  人  臺灣臺中地方法院檢察署檢察官
被      告  乙○○
上列被告因過失致死等案件，經檢察官提起公訴（九十七年度偵
字第一六五八一、二○九○○號），本院判決如下：
    主    文
乙○○服用酒類，不能安全駕駛動力交通工具而駕駛，累犯，處
有期徒刑肆月；又因過失致人於死，處有期徒刑壹年貳月。應執
行有期徒刑壹年伍月。
    犯罪事實
一、乙○○於民國（下同）九十六年間因違背安全駕駛之公共危
    險案件，經本院判處有期徒刑二月確定，於九十七年三月二
    十日執行完畢。詎其仍不知悔改，於九十七年五月二十八日
    下午六時許至同日下午七時許，在臺中縣大甲鎮○○路一八
    ○八號住處，獨自飲用蔘茸酒二瓶後，已達不能安全駕駛動
    力交通工具之程度，竟仍於同日晚上九時許，酒後騎乘車牌
    號碼VTQ－159號輕型機車，沿臺中縣大甲鎮○○路由西往東
    方向行駛，欲前往在臺中縣大甲鎮○○路之友人住處，途經
    臺中縣大甲鎮○○路國道三號高速公路下未劃分向線或分向
    限制線之道路路段時，本應注意車前狀況及兩車併行之間隔
    ，並隨時採取必要之安全措施，且在未劃分向線或分向限制
    線之道路，應靠右行駛，又汽車駕駛人飲用酒類後其吐氣所
    含酒精濃度超過每公升○．二五毫克或血液中酒精濃度超過
    百分之○．○五以上，不得駕車，而依當時天候晴，夜間有
    照明，路面為柏油、乾燥，雖有坑洞但無障礙物，視距良好
    ，並無不能注意之情事，仍酒後騎乘上開機車，疏未注意車
    前狀況及兩車併行之間隔，且偏於道路左側行駛，因而迎面
    撞擊行駛在對向由李旻運所騎乘之車牌號碼UC2－153號輕型
    機車，使李旻運人車倒地，致李旻運受有顱骨底部骨折、脛
    骨與腓骨之骨折、肺之挫傷等傷害，經緊急送往大甲李綜合
    醫院轉送臺中榮民總醫院急救後，因顱腦損傷、下肢開放骨
    折，仍於同年月二十九日凌晨三時五分許不治死亡。而乙○
    ○亦受有腦水腫等傷害，經送往光田綜合醫院大甲分院急救
    後，由光田綜合醫院大甲分院對乙○○抽血檢驗其血液中所
    含酒精濃度為0.3229g%，換算呼氣所含酒精濃度為每公升一
    點六一毫克。
二、案經臺中縣警察局大甲分局報請臺灣臺中地方法院檢察署檢
    察官及該署檢察官相驗後自動檢舉偵查起訴。
    理    由
一、按被告以外之人於偵查中向檢察官所為陳述，除顯有不可信
    之情況者外，得為證據，刑事訴訟法第一百五十九條之一第
    二項定有明文。蓋因檢察官與法官同為司法官署，且檢察官
    代表國家偵查犯罪，依法有訊問被告、證人及鑑定人之權力
    ，且須對被告有利、不利之情形均應注意；況徵諸實務運作
    ，檢察官實施刑事偵查程序，亦能恪遵法定程序之要求，不
    致有違法取證情事且可信度極高，是被告以外之人前於偵查
    中已具結而為證述，除反對該項供述得具有證據能力之一方
    ，已釋明「顯有不可信之情況」之理由外，不宜以該證人未
    能於審判中接受他造之反對詰問為由，即遽指該證人於偵查
    中之陳述不具證據能力，方符前揭法條之立法意旨。是證人
    即被告之母張葉錦、證人即前往現場處理之員警蔡再生、證
    人即經過現場並打電話報案之路人鄭勇達、證人即前往現場
    救護之消防局人員蔡仁愷、邱大倫分別於檢察官偵查中所為
    陳述，均係以證人之身份，經檢察官告以具結之義務及偽證
    之處罰，並由其具結，而於負擔偽證罪之處罰心理下所為，
    經具結擔保其證述之真實性，且上揭證人於檢察官訊問時之
    證述，並無證據顯示係遭受強暴、脅迫、詐欺、利誘等外力
    干擾情形或在影響其心理狀況，致妨礙其自由陳述等顯不可
    信之情況下所為；又被告亦未曾提及檢察官在偵查時，有任
    何不法取證之情形，是客觀上並無顯不可信之情況，上揭證
    人於偵查中之證言，自均具有證據能力，合先敘明。
二、訊據被告乙○○對於其於前開時地飲酒後，已達不能安全駕
    駛動力交通工具之程度，仍騎乘上開機車之事實坦承不諱，
    核與證人即被告之母張葉錦於偵查中具結證述之情節相符，
    並有光田綜合醫院大甲分院藥物濃度檢查報告單一紙附卷可
    稽。按服用酒類不能安全駕駛動力交通工具之認定，參考德
    國、美國之認定標準，對於酒精濃度呼氣已達每公升○．五
    五毫克或血液濃度達百分之○．一一以上，肇事率為一般正
    常人之十倍，應認為已達不能安全駕駛之標準（法務部八十
    八年五月十八日八八年度法檢字第一六六九號函參照），被
    告乙○○騎乘上開機車肇事後，由光田綜合醫院大甲分院對
    其抽血檢驗血液中所含酒精濃度為0.3229g%，換算呼氣所含
    酒精濃度為每公升一點六一毫克，已逾每公升○．五五毫克
    之安全駕駛標準甚多，則被告騎乘上開機車之注意能力，已
    因飲酒而較平日為低，且亦有發生交通事故，顯已達不能安
    全駕駛動力交通工具之程度至明，事證明確，被告此部分犯
    行堪以認定。
三、另訊據被告乙○○對於前開時地酒後騎乘上開機車與被害人
    李旻運所騎乘上開機車發生對撞肇事，致李旻運傷重不治死
    亡而有過失等情坦承不諱，核與證人即被害人之父甲○○、
    證人即前往現場處理之員警蔡再生、證人即經過現場並打電
    話報案之路人鄭勇達、證人即前往現場救護之消防局人員蔡
    仁愷、邱大倫分別於本院審理時、偵查中具結證述之情節相
    符，並有道路交通事故現場圖、道路交通事故調查報告表（
    一）、（二）、現場及車損照片十二張附卷可稽。而被害人
    李旻運確因本件車禍受有顱骨底部骨折、脛骨與腓骨之骨折
    、肺之挫傷等傷害，因顱腦損傷、下肢開放骨折不治死亡，
    亦有行政院國軍退除役官兵輔導委員會臺中榮民總醫院法醫
    參考病歷摘要乙紙附卷可考，復經台灣台中地方法院檢察署
    檢察官督同檢驗員相驗屬實，製有勘驗筆錄、相驗屍體證明
    書、驗斷書及相驗屍體照片五張附卷足憑。按汽車行駛時，
    駕駛人應注意車前狀況及兩車併行之間隔，並隨時採取必要
    之安全措施；且汽車在未劃分向線或分向限制線之道路，應
    靠右行駛；又汽車駕駛人飲用酒類後其吐氣所含酒精濃度超
    過每公升○．二五毫克或血液中酒精濃度超過百分之○．○
    五以上，不得駕車，道路交通安全規則第九十四項第三項、
    第九十五條第一項、第一百十四條第二款分別定有明文。經
    查本件被告乙○○於前開時地騎乘上開機車，本應注意遵守
    上開規定，而依當時天候晴，夜間有照明，路面為柏油、乾
    燥，雖有坑洞但無障礙物，視距良好，有道路交通事故調查
    報告表（一）附卷可查，亦無不能注意之情形，詎其能注意
    ，竟仍酒後騎乘上開機車，疏未注意車前狀況及兩車併行之
    間隔，且偏於道路左側行駛，因而肇事，致被害人李旻運傷
    重不治死亡，足見被告自有過失。況本件車禍經送請臺灣省
    臺中縣區車輛行車事故鑑定委員會鑑定結果，亦認被告酒精
    濃度超過規定駕駛輕機車沿大甲鎮○○路由西往東方向途經
    肇事地段應是偏於道路左側行駛致與對向駛來由被害人駕駛
    之輕機車在肇事地段車道之北側（應屬東往西方向應遵行之
    車道上）相撞不穩欲倒地時兩車之一即在碰撞地點附近遺留
    刮地痕跡，兩車再因碰撞力道等情況而滑行不同位置及駕駛
    人摔落不同地點，故被告有違反道路交通安全規則第九十四
    條第三項前、後段、第九十五條第一項、第一百十四條第二
    款等規定，為肇事原因，被害人無肇事因素，有該鑑定委員
    會分析意見附卷可按，益證被告確有過失，且其過失行為與
    被害人死亡間具有相當因果關係。事證明確，被告過失致人
    於死之犯行亦堪認定。
四、核被告乙○○所為，係犯刑法第一百八十五條之三之服用酒
    類不能安全駕駛動力交通工具而駕駛罪及同法第二百七十六
    條第一項之過失致人於死罪。被告所犯上開二罪，犯意各別
    ，犯罪構成要件不同，應予分論併罰。查被告於九十六年間
    因違背安全駕駛之公共危險案件，經本院判處有期徒刑二月
    確定，於九十七年三月二十日執行完畢，有台灣高等法院被
    告前案紀錄表附卷可稽，其於五年內故意再犯本件有期徒刑
    以上之上開公共危險罪，為累犯，應依法加重其刑。又被告
    酒醉駕車，因而致人死亡，依法應負過失致人於死罪責，依
    道路交通管理處罰條例第八十六條第一項規定，應加重其刑
    。爰審酌被告有違背安全駕駛之公共危險前科多次（見卷附
    台灣高等法院被告前案紀錄表），詎仍不知悔改，復酒後駕
    車肇事致被害人傷重不治死亡，及其犯罪之動機、目的、手
    段，對社會所生危害，應負全部過失責任，迄未與被害人家
    屬達成和解賠償損害，與犯罪後坦承犯行，態度尚稱良好等
    一切情狀，分別量處如主文所示之刑，並定其應執行刑，以
    示懲儆。
五、據上論斷，應依刑事訴訟法第二百九十九條第一項前段，道
    路交通管理處罰條例第八十六條第一項，刑法第一百八十五
    條之三、第二百七十六條第一項、第四十七條第一項、第五
    十一條第五款，刑法施行法第一條之一，判決如主文。
本案經檢察官丙○○到庭執行職務。
中    華    民    國    98    年    3     月    16    日
                  刑事第五庭    法  官  朱光國
以上正本證明與原本無異。
如不服本判決應於收受判決後10日內向本院提出上訴書狀，並應
敘述具體理由；其未敘述上訴理由者，應於上訴期間屆滿後20日
內向本院補提理由書（均須按他造當事人之人數附繕本）「切勿
逕送上級法院」。
                                書記官  張孝妃
中    華    民    國    98    年    3     月    16    日
附錄論罪科刑法條
刑法第185條之3
服用毒品、麻醉藥品、酒類或其他相類之物，不能安全駕駛動力
交通工具而駕駛者，處1年以下有期徒刑、拘役或科或併科15萬
元以下罰金。
刑法第276條第1項
因過失致人於死者，處 2 年以下有期徒刑、拘役或 2 千元以下
罰金。


司法院資訊處製作；財團法人民間司法改革基金會備份。
